臺灣高等法院刑事裁定
110年度毒抗字第1671號
抗  告  人
即  被  告  董乃慶




上列抗告人即被告因違反毒品危害防制條例案件，不服臺灣基隆
地方法院110年度毒聲字第592號，中華民國110年11月15日裁定
（聲請案號：臺灣基隆地方檢察署110年度聲觀字第507號），提
起抗告，本院裁定如下：
    主  文
抗告駁回。
    理  由
一、原裁定意旨略以：抗告人即被告甲○○（下稱被告）基於施用
    第一級、第二級毒品之犯意，於民國107年12月19日9、10時
    許，在基隆市中山區之租屋處，先將海洛因置入香菸內，以
    香菸點燃加熱吸食煙霧方式，施用第一級毒品海洛因1次，
    復將甲基安非他命置入玻璃球內，以玻璃球燒烤加熱吸食煙
    霧方式，施用第二級毒品甲基安非他命1次等情，經被告坦
    承不諱，且其尿液經送鑑定，呈嗎啡、可待因、安非他命及
    甲基安非他命陽性反應，被告上開施用第一級、第二級毒品
    等犯行堪予認定。又被告於前次觀察、勒戒執行完畢（即98
    年9月3日）3年後再犯本件施用第一級、第二級毒品犯行，
    檢察官依職權聲請觀察、勒戒於法有據，爰依毒品危害防制
    條例第20條第1項、第3項等規定，裁定被告應送勒戒處所觀
    察、勒戒等語。
二、抗告意旨略以：被告為本案施用毒品5日後之107年12月24日
    又遭員警採尿送驗，亦呈毒品陽性反應，經臺灣基隆地方法
    院分別判處有期徒刑7月、4月確定，若本案採觀察、勒戒，
    則後案亦應相同辦理，不應判處有期徒刑，請求法官將本案
    及後案均裁定觀察、勒戒云云。
三、按犯毒品危害防制條例第10條之罪者，檢察官應聲請法院裁
    定，或少年法院（地方法院少年法庭）應先裁定，令被告或
    少年入勒戒處所觀察、勒戒，其期間不得逾2月。依前項規
    定為觀察、勒戒或強制戒治執行完畢釋放後，3年後再犯第1
    0條之罪者，適用前2項之規定，同條例第20條第1、3項固有
    明文。次按，毒品危害防制條例所規定之觀察勒戒處分，其
    立法意旨在幫助施用毒品者戒除毒癮，該處分性質非為懲戒
    行為人，而係為消滅行為人再次施用毒品之危險性，目的在
    戒除行為人施用毒品之身癮及心癮措施；觀察、勒戒係導入
    一療程觀念，針對行為人將來之危險所為預防、矯治措施之
    保安處分，以達教化與治療之目的，可謂刑罰之補充制度，
    從而毒品危害防制條例本身所規定之觀察、勒戒及強制戒治
    等保安處分，雖兼具自由刑之性質，卻有刑罰不可替代行為
    人反社會性格，而具社會保安功能之保安處分，當無因行為
    人之個人因素而免予執行之理。
四、經查：
　㈠被告上開施用第一級毒品海洛因及第二級毒品甲基安非他命
    之事實，業據被告於警詢及偵查中均坦承不諱，且其經查獲
    後採尿送驗，均確呈嗎啡、可待因、甲基安非他命、安非他
    命陽性反應無訛等情，有台灣檢驗科技股份有限公司108年1
    月8日濫用藥物檢驗報告、新北市政府警察局受採集尿液檢
    體人姓名及檢體編號對照表（檢體編號：E0000000）、勘察
    採證同意書各1份附卷可查，經本院核閱臺灣基隆地方檢察
    署110年度毒偵字第1347號偵查卷宗確認無訛，被告自白與
    事實相符，足認其有上開施用第一級毒品海洛因及第二級毒
    品甲基安非他命等犯行。又被告前因施用毒品案件，經同法
    院以97年度毒聲字第295號裁定送觀察、勒戒後，認無繼續
    施用毒品之傾向，於98年9月3日執行完畢釋放出所，並由臺
    灣基隆地方法院檢察署檢察官以98年度毒偵字第1384號、98
    年度毒偵緝字第59、60號為不起訴處分確定，有本院被告前
    案紀錄表1份在卷足據。則被告本案施用第一級毒品海洛因
    及第二級毒品甲基安非他命各1次犯行，係距其前揭觀察、
    勒戒執行完畢釋放後「3年後再犯」。從而，原審依檢察官
    聲請，裁定令被告入勒戒處所觀察、勒戒，經核並無違誤。
　㈡抗告意旨以臺灣基隆地方法院於109年6月12日之科刑判決結
    果指摘原裁定不當，然查前開科刑判決倘違法不當，應由有
    權上訴之人循上訴途徑救濟，本諸無訴即無裁判之原則，本
    院就該判決並無置喙之餘地，亦不受該判決法律意見之拘束
    ，抗告意旨請求併就前開另案判決改裁定觀察勒戒，自無理
    由，應予駁回。另抗告意旨謂「此聲請被告均無異議，...
    不應判處有期徒刑」等語，似同時針對前開判決提出上訴或
    聲請上訴之旨，爰影印本抗告狀送請臺灣基隆地方檢察署依
    法辦理。
據上論斷，依刑事訴訟法第412條，裁定如主文。 
中　　華　　民　　國　　110 　年　　12　　月　　28　　日
                  刑事第十二庭  審判長法　官  陳如玲
                                      法　官  魏俊明
                                      法　官  蔡如惠
以上正本證明與原本無異。
不得再抗告。
                                      書記官  宗志強
中　　華　　民　　國　　110 　年　　12　　月　　28　　日